臺灣雲林地方法院民事簡易判決
109年度虎簡字第224號
原      告  李曼英  
被      告  古賀祥  

上列當事人間請求遷讓房屋等事件，本院於中華民國110年1月22
日言詞辯論終結，判決如下：
    主  文
被告應將門牌號碼雲林縣○○鎮○○路0段000巷00號3樓房屋遷讓返
還原告。
被告應給付原告新臺幣參萬伍仟壹佰捌拾玖元，及自民國一百零
九年十月五日起至清償日止，按週年利率百分之五計算之利息。
被告應自民國一百零九年七月二十七日起至遷讓返還第一項房屋
之日止，按月給付原告新臺幣壹萬壹仟參佰貳拾陸元。
原告其餘之訴及其餘假執行之聲請均駁回。
訴訟費用（減縮後）新臺幣肆仟柒佰肆拾元由被告負擔新臺幣肆
仟貳佰陸拾陸元，餘新臺幣肆佰柒拾肆元由原告負擔。
本判決原告勝訴部分得假執行。
    事實及理由
一、按訴狀送達後，原告不得將原訴變更或追加他訴，但請求之
    基礎事實同一、擴張或減縮應受判決事項之聲明者，不在此
    限；不變更訴訟標的，而補充或更正事實上或法律上之陳述
    者，非為訴之變更或追加，民事訴訟法第255條第1項第2、3
    款、第256條定有明文。本件原告起訴時第1、2項聲明為：
    被告應將坐落雲林縣房屋全部遷讓返還原告，並清償積欠租
    金；被告應給付原告新臺幣（下同）103,869元，並自民國1
    09年9月15日起至遷讓交屋日止，按月給付原告1萬元及當月
    應繳之管理費。嗣於110年1月22日本院言詞辯論期日當庭以
    言詞變更上開部分聲明如下所示，核其係基於兩造同一租賃
    關係之基礎事實，且屬擴張及減縮應受判決事項之聲明，並
    補充及更正事實上陳述，揆諸前揭規定，應予准許。
二、原告起訴主張：原告於106年1月10日與被告簽訂房屋租賃契
    約書，約定由原告將其所有坐落雲林縣○○鎮○○路0段000巷00
    號3樓房屋（下稱系爭房屋）出租與被告，租期未定，每月
    租金為1萬元，應於每月10日前給付，管理費每月1,326元亦
    由被告負擔；嗣被告自109年1月10日起即拒不付租金，原告
    遂以存證信函催告被告於文到5日內繳清所積欠之租金及管
    理費用，並表明逾期未給付即終止兩造間租約，不另通知，
    該存證信函已於109年7月21日送達被告，被告仍未置理，是
    兩造間租約業於109年7月26日終止。被告迄今仍繼續使用系
    爭房屋，應給付兩造租約存續期間已積欠之租金、管理費，
    並自109 年7 月27日起至遷讓系爭房屋之日止，按月給付相
    當於租金及管理費之不當得利，以每月租金1萬元及管理費1
    ,326元計算，為此，爰提起本件訴訟等語。並聲明：被告應
    將系爭房屋遷讓返還原告；被告應給付原告77,455元，及自
    起訴狀繕本送達翌日起至清償日止，按週年利率百分之5計
    算之利息；被告應自109年7月27日起至遷讓房屋日止，按月
    給付原告1萬元及管理費1,326元；訴訟費用由被告負擔；願
    供擔保請准宣告假執行。
三、被告則以：被告確有向原告承租系爭房屋，約定每月租金1
    萬元及管理費1,326元，由被告一起匯款給原告後原告自行
    繳納管理費，另於簽約時有給原告押金5,000元。被告本來
    打算從109年開始不租了，但是打電話給原告，原告都未接
    聽，所以還沒有搬遷，對於兩造租約在109年7月26日終止沒
    有意見，也確實從109年1月開始沒有付租金和管理費，但現
    在房子不好找，其於109年10月開始有另外給付3個月各11,3
    26元給原告等語資為抗辯。並聲明：請求駁回原告之訴；訴
    訟費用由原告負擔。
四、本院之判斷：　
  ㈠原告主張兩造簽訂租賃契約，將原告所有之系爭房屋出租與
    被告，約定每月租金為1萬元，管理費每月1,326元亦由被告
    支付，應於每月10日前給付，被告自109年1月10日起未依約
    繳納租金及管理費等事實，為被告所不爭執，並據原告提出
    系爭房屋租賃契約書、建物登記第一類謄本為證（見本院卷
    第23至24頁、第43頁），首堪認定。
  ㈡承租人租金支付有遲延者，出租人得定相當期限，催告承租
    人支付租金，如承租人於其期限內不為支付，出租人得終止
    契約。租賃物為房屋者，遲付租金之總額，非達2 個月之租
    額，不得依前項之規定，終止契約。其租金約定於每期開始
    時支付者，並應於遲延給付逾二個月時，始得終止契約，民
    法第440 條第1 項、第2 項定有明文。而出租人因承租人遲
    延給付租金，定期催告其履行，同時表明如於期限內不履行
    ，契約即為終止，係附有停止條件之終止租約之意思表示，
    如承租人逾期仍不履行，則條件成就，即發生終止租約之效
    力，無須再另為終止租約之意思表示（最高法院87年度台簡
    上字第7號裁定參照）。又承租人於租賃關係終止後，應返
    還租賃物，民法第455 條前段規定甚明。查被告曾給付5,00
    0元之押租金，其自109年1月10日起積欠租金，以押租金抵
    償後，至109年7月間已逾2 月租金未付乙節，為兩造所不爭
    執；原告曾以存證信函催告被告於函到5日內清償，並表明
    如逾期仍未給付，以該函作為終止租約之意思表示，不另通
    知，被告於109 年7 月21 日收受存證信函後，仍未於5 日
    期限內給付積欠之租金等情，亦有原告提出之存證信函、中
    華郵政掛號郵件收件回執附卷可稽（見本院卷第15至17頁、
    第45頁），被告雖於本院調解程序時否認有收受原告所寄發
    之存證信函，然觀諸上開收件回執，可知該存證信函確已於
    109年7月21日送達於被告，此部分事實應堪認定。被告既未
    於原告所定相當期限內給付積欠之租金等費用，則原告以前
    開存證信函為附條件終止租約之意思表示，亦屬合法，當催
    告期限屆滿，因被告未履行而條件成就，即發生終止租約之
    效力，是依前揭規定，原告主張兩造間租約已於109 年7 月
    26日合法終止，應屬有據，兩造間租賃契約既經原告合法終
    止，則原告據此規定，請求被告遷讓返還系爭房屋，及給付
    以押租金5,000元抵充後，所積欠自109年1月10日至109年7
    月26日之租金及管理費合計69,167元（計算式：【10,000元
    ＋1,326元】×【6月＋17／31月】－5,000元＝69,167元，元以下
    四捨五入），自屬有據。至被告雖辯稱109年即不欲再行承
    租，然其未提出任何已對原告為終止租約意思表示之證明，
    復持續使用系爭房屋，兩造租賃關係未因此終止，自難認被
    告於109年租約尚存續期間已無支付租金、管理費之義務，
    併此敘明。
  ㈢無法律上之原因而受利益，致他人受損害者，應返還其利益
    。雖有法律上之原因，而其後已不存在者，亦同，民法第17
    9 條定有明文。又無權占有他人房屋，可能獲得相當於租金
    之利益，為社會通常之觀念（最高法院61年度台上字第1695
    號判決參照）。本件原告終止租約前，被告依租約應按月給
    付原告租金及管理費，原告終止租約後，被告屬無權占用他
    人房屋，獲有相當於租金及管理費之不當得利，原告自得請
    求被告自109年7月27日起至被告遷讓返還系爭房屋之日止，
    按月給付原告11,326元（計算式：租金10,000元＋管理費1,3
    26元＝11,326元）。
  ㈣對於一人負擔數宗債務而其給付之種類相同者，如清償人所
    提出之給付，不足清償全部債額時，由清償人於清償時，指
    定其應抵充之債務；清償人不為前條之指定者，依左列之規
    定，定其應抵充之債務：一、債務已屆清償期者，儘先抵充
    。二、債務均已屆清償期或均未屆清償期者，以債務之擔保
    最少者，儘先抵充；擔保相等者，以債務人因清償而獲益最
    多者，儘先抵充；獲益相等者，以先到期之債務，儘先抵充
    。三、獲益及清償期均相等者，各按比例，抵充其一部，民
    法第321條、第322條分別定有明文。被告於兩造租賃契約終
    止後至本件言詞辯論終結前，曾給付原告3次11,326元之事
    實，為兩造所不爭執，堪信為真實，而系爭租約於109 年7 
    月26日終止後，兩造間已無租約存在，被告之後交付之款項
    ，難認係清償租金。又被告於系爭租約終止前，對原告負有
    69,167 元之債務；於系爭租約終止後，對原告負有使用系
    爭房屋不當得利之債務，均如前述，其於系爭租約終止後給
    付原告之上開款項合計33,978元（計算式：11,326元×3＝33,
    978元），既不足清償全部債務，復無證據證明被告於清償
    時已指定抵充何債務，而以該款項清償系爭租約終止前之債
    務，可減少被告應給付之遲延利息，對其獲益最多，是依前
    揭規定，應認該款項係用以抵充系爭租約終止前之債務，則
    於抵充後，原告得向被告請求系爭租約終止前積欠之金額為
    35,189 元（計算式：69,167元－33,978元＝35,189元）。
五、綜上所述，原告依租賃契約、租賃物返還請求權及不當得利
    之法律關係，請求被告遷讓返還系爭房屋，並請求被告給付
    35,189元及自起訴狀繕本送達被告翌日即109年10月5日起至
    清償日止，按週年利率百分之5計算之利息；另自109年7月2
    7日起至遷讓返還系爭房屋之日止，按月給付原告相當於租
    金及管理費之不當得利11,326元，為有理由，應予准許；逾
    此範圍之請求，為無理由，應予駁回。
六、本判決原告勝訴部分，係適用簡易程序所為被告敗訴之判決
    ，依民事訴訟法第389條第1項第3款規定，應依職權宣告假
    執行，原告聲明願供擔保請准宣告假執行，顯無必要。又原
    告其餘之訴既經駁回，其假執行之聲請亦失所附麗，應併予
    駁回。
七、本件事證已臻明確，兩造其餘攻擊防禦方法及所舉證據，經
    審酌結果，與本件判決結論均無影響，爰不一一論述，附此
    敘明。
八、本件訴訟費用（減縮後）經核為4,740元（以原告減縮後訴
    之聲明請求租賃契約終止前已積欠租金、管理費77,455元，
    加計遷讓房屋部分以系爭房屋課稅現值361,800元為標準，
    合併計算訴訟標的價額為439,255元，至其一併請求之利息
    、租賃契約終止後之不當得利，依民事訴訟法第77條之2第2
    項規定不併算價額），依同法第79條規定，由被告負擔10分
    之9即4,266元，餘10分之1即474元由原告負擔。
中　　華　　民　　國　　110 　年　　2 　　月　　5 　　日
                  虎尾簡易庭  法  官  黃麗文
以上為正本係照原本作成。 
如不服本判決，須於判決送達後20日內向本庭（臺灣雲林地方法
院虎尾簡易庭）提出上訴狀。（須按他造當事人之人數附繕本）
。
中　　華　　民　　國　　110 　年　　2 　　月　　5 　　日
                              書記官  曾鈺仁